臺灣高等法院刑事判決
109年度上易字第2372號
上  訴  人  臺灣臺北地方檢察署檢察官
被      告  林慧如



上列上訴人因被告違反毒品危害防制條例案件，不服臺灣臺北地
方法院109年度易字第871號，中華民國109年10月27日第一審關
於公訴不受理判決部分（聲請簡易判決處刑書案號：臺灣臺北地
方檢察署109年度毒偵字第2209號），提起上訴，本院就此部分
判決如下：
    主  文
上訴駁回。
    理  由
一、聲請簡易判決處刑書意旨略以：被告甲○○基於施用第二級毒
    品甲基安非他命之犯意，於民國109年6月25日9時許，在新
    北市○○區○○路○段00號住處，施用第二級毒品甲基安非他命
    ；因認被告涉犯毒品危害防制條例第10條第2項之施用第二
    級毒品罪嫌。
二、按起訴程序違背規定者，應諭知不受理之判決；對於原審諭
    知不受理之判決上訴時，第二審法院認其為無理由而駁回上
    訴，得不經言詞辯論為之，刑事訴訟法第303條第1款、第37
    2條分別定有明文。又109年7月15日增訂施行之毒品危害防
    制條例第35條之1第1款及第2款前段規定，施行前犯第10條
    之罪之案件，於施行後，偵查中，由檢察官依修正後規定處
    理；審判中，由法院或少年法院（地方法院少年法庭）依修
    正後規定處理。是犯第10條之罪者，不論係修正前後，均應
    依新法規定處理。而修正毒品危害防制條例第23條第2項，
    既僅規定「觀察、勒戒或強制戒治執行完畢釋放後，3年內
    再犯第10條之罪者，檢察官或少年法院（地方法院少年法庭
    ）應依法追訴或裁定交付審理。」則其再犯(含3犯以上）如
    距最近1次犯該罪經依第20條第1項、第2項規定令觀察、勒
    戒或強制戒治執行完畢釋放後，已逾3年者，即應再令觀察
    、勒戒，不因其間有無犯第10條之罪經起訴、判刑或執行而
    受影響。最高法院109年度台上字第3098號判決、刑事大法
    庭109年度台上大字第3826號裁定均同此意旨。次按案件起
    訴之程序違背規定者，應諭知不受理之判決；刑事訴訟法第
    303條第1款定有明文。且檢察官未將被告先送勒戒處所觀察
    、勒戒，而逕行起訴，其起訴之程序違背規定，自應諭知不
    受理之判決，最高法院88年度台非字第146號判決意旨復亦
    同此。　　　　
三、經查，被告於106年間，因施用毒品案件，經法院裁定送觀
    察、勒戒，認無繼續施用毒品之傾向，於106年6月22日執行
    完畢釋放出所，經檢察官為不起訴處分確定，其後未再受有
    觀察勒戒、強制戒治或附命戒癮治療之緩起訴處分等處遇程
    序等情，有本院被告前案紀錄表可按。是被告被訴施用第二
    級毒品行為，距離前開觀察、勒戒執行完畢之日，已逾3年
    以上，依前述規定及說明，即應再予觀察、勒戒之處遇程序
    ，而本件係於109年9月15日繫屬原審法院，有原審收文時日
    戳章可按，故原審認為本件繫屬時自始違背程序規定，且無
    從補正而為公訴不受理之判決，按上說明，並無不合。
四、檢察官上訴意旨略以：毒品危害防制條例係法務部之主管法
    規，依法務部檢察司就該條例之修法解釋稱該條例新修正第
    20條第3項，其修法意旨僅係將為觀察、勒戒或強制戒治執
    行完畢後釋放後，得再聲請觀察、勒戒或強制戒治之期間，
    由「5年後」改為「3年後」，其修法之立法理由並載明：「
    …如觀察、勒戒或強制戒治執行完畢釋放後，3年後始再有施
    用第一級、第二級毒品之行為者，足見其有戒除毒癮之可能
    ，宜再採以觀察、勒戒方式戒除其身癮及以強制戒治方式戒
    除其心癮之措施…」已明確敘明該條適用之對象，限於3年後
    「始再」有施用第一、二級毒品行為者，從而過去實務見解
    認為如第三次犯雖距第一次犯之觀察、勒戒或強制戒治執行
    完畢釋放後3年，然因釋放後3年內已有二犯，非「3年後始
    再有施用」(非釋放後第一次犯，不符「始再」有施用第一
    、二級毒品行為之定義)，即無再行觀察、勒戒或強制戒治
    之適用，即應提起公訴(或聲請簡易判決處刑)或給予緩起訴
    處分，核與修法後之立法理由相符，修正後該條例第20條第
    3項、第23條第2項，係將觀察、勒戒或強制戒治執行完畢釋
    放後，「5年內再犯」同法第10條之罪者，毋須再先送觀察
    、勒戒，應即依法追訴或裁定交付審理規定，修正為「3年
    內再犯」，其他要件則相同，若有被告於經觀察、勒戒或強
    制戒治程序執行完畢釋放後，於3年內已再犯，並經依法追
    訴處罰，依相同之法理及邏輯，其第3次（或第3次以上）再
    度犯該條例第10條之施用毒品罪，縱其第3次（或第3次以上
    ）再度施用毒品之時間，在初犯或前次再犯經觀察、勒戒或
    強制戒治執行完畢釋放3年以後，已不合於「3年後再犯」之
    規定，即應依該條例第10條處罰。被告於前揭觀察、勒戒後
    3年內之109年1月6日中午某時，在新北市○○區○○路0段00號
    住處，以燒烤吸食器產生煙霧之方式，再犯施用第二級毒品
    甲基安非他命，故其已不合於「3年後再犯」之規定，本件
    仍應依該條例第10條規定追訴等語，指謫原判決不當。然檢
    察官所指被告經觀察、勒戒執行完畢釋放後3年內再犯施用
    毒品案件經追訴處罰，被告已不符合3年後再犯之情形云云
    ，惟前揭最高法院大法庭裁定意旨，業已依修正後毒品危害
    防制條例之規定，重新評價前揭所謂「3年後再犯」之意義
    如前述，故檢察官此部分之主張，並不可採。是本件上訴並
    無理由，應予駁回，並不經言詞辯論為之。
據上論斷，應依刑事訴訟法第368條、第372條，判決如主文。　
中　　華　　民　　國　　109 　年　　12　　月　　31　　日
                  刑事第十四庭  審判長法　官  黃斯偉
                                      法　官  黎惠萍
                                      法　官  許泰誠
以上正本證明與原本無異。
不得上訴。
                                      書記官  朱子勻
中　　華　　民　　國　　110 　年　　1 　　月　　5 　　日